【裁判字號】    98,重上,46
【裁判日期】    991012
【裁判案由】    租佃爭議
【裁判全文】
臺灣高等法院臺南分院民事裁定  98年度重上字第46號
追加原告    丙○○
法定代理人  甲○○
被上訴人    癸○○
            酉○○
            戌○○
            未○○
            申○○
            亥○○○
            午○○
            戊○○
            丑○○
            卯○○
            寅○○
            辰○○
            巳○○
            己○○
            辛○○
            庚○○
            壬○○
共      同
訴訟代理人  許世烜律師
複代理人    許安德利律師
            陳琪苗律師
追加被告    子○○
上列當事人間請求租佃爭議事件，本院裁定如下：
      主      文
追加原告之訴駁回。
訴訟費用由追加原告負擔。
      理      由
一、按在第二審為訴之變更或追加，除有民事訴訟法第二百五十
    五條第一項第二款至第六款情形外，非經他造同意，不得為
    之，此觀諸同法第四百四十六條第一項規定自明。次按為訴
    訟標的之權利，非數人共同不得行使者，固須數人共同起訴
    ，原告之適格，始無欠缺。惟民法第八百二十一條規定，各
    共有人對於第三人得就共有物之全部為本於所有權之請求，
    此項請求權，既非必須由共有人全體共同行使，則以此為標
    的之訴訟，自無由共有人全體共同提起之必要（司法院院字
    第一九五０號解釋參照）。至於民法第八百二十一條關於共
    有人對第三人之權利規定，於所有權以外之財產權，由數人
    共有或公同共有者準用之，此參同法第八百三十一條規定亦
    明。準此，耕地租賃權屬於可分之財產權，數人共有耕地租
    賃權時，各共有人均得按應有部分，對於租賃物之全部，有
    使用收益權利，及自由處分其應有部分；亦得就共有權利之
    全部為本於租賃權之請求，且此項請求權，無須由共有人全
    體共同行使，即無由共有人全體共同提起之必要。對照內政
    部於民國八十九年四月二十六日以內政部台內地字第八九
    七六五六三號令訂定「臺灣省耕地租約登記辦法」第五條雖
    規定，耕地租約因有承租人死亡，由現耕繼承人繼承承租權
    者，應由現耕繼承人檢具現耕切結書等文件，申請租約變更
    登記，惟並非謂僅得由現耕繼承人繼承承租之意；堪認耕地
    租約因有承租人死亡，申請租約變更登記時，亦無由繼承人
    全體一同申請辦理租約變更登記必要，則於其等訴請出租人
    辦理租約變更登記時，即無一同起訴必要。
二、本件追加原告主張：坐落台南縣仁德鄉○○段四三六地號、
    地目：旱、面積：四一三七平方尺土地（下稱系爭土地）自
    三十八年起，即由兩造之被繼承人吳伯傳與張高才訂立耕地
    三七五書面租約（下稱系爭耕地租約），並向台南縣仁德鄉
    公所辦理租約登記在案。系爭土地之原出租人張高才已於五
    十四年間死亡，對造當事人均係張高才之繼承人；訴外人吳
    伯傳亦已於九十年間死亡，伊與乙○○、丁○○○、甲○○
    、楊吳美英、王吳鳳均係吳伯傳之繼承人，其中王吳鳳聲明
    拋棄繼承，其餘繼承人經台南地院九十六年度重家訴字第七
    號民事判決分割遺產，於九十七年十二月二十五日全案確定
    ，系爭租賃權由伊與丁○○○、甲○○、楊吳美英、乙○○
    各取得持分五分之一。惟系爭耕地租約原定租期至九十一年
    十二月三十一日屆滿後，出租人等拒不會同辦理變更租約名
    義及續約登記，伊係原承租人吳伯傳之繼承人，就本件請求
    辦理耕地租約變更及續訂登記訴訟應一同起訴，原告之訴訟
    當事人始為適格。爰聲請追加為原告，並求為命被上訴人及
    追加被告應會同向台南縣仁德鄉公所辦理系爭耕地租約變更
    及續訂登記之判決等語。
三、惟查，訴外人吳伯傳於九十年五月二十二日死亡後，除王吳
    鳳聲明拋棄繼承，其餘繼承人經台南地院九十六年度重家訴
    字第七號民事判決分割遺產確定，由乙○○、丁○○○、甲
    ○○、楊吳美英、丙○○各取得租賃權持分各五分之一，為
    兩造不爭執之事實。其次，本件乙○○、丁○○○、甲○○
    等三人係依耕地三七五減租條例第六條、第二十條規定提起
    本件訴訟，請求系爭土地之出租人應會同向台南縣仁德鄉公
    所辦理耕地租約變更及續訂登記；此項訴訟事件，依上開說
    明，勿庸由共有租賃權之承租人一同起訴必要，堪認其訴訟
    標的對於乙○○、丁○○○、甲○○、楊吳美英、丙○○間
    並無必須合一確定情形。被上訴人於本院審理時既表示不同
    意追加，依首開說明，追加原告丙○○所為訴之追加，自屬
    不應准許。
四、依民事訴訟法第四百六十三條、第二百四十九條第一項第六
    款、第九十五條、第七十八條，裁定如主文。
中    華    民    國    99    年    10    月    12    日
                  民事第二庭  審判長法  官  陳  光  秀
                                    法  官  曾  平  杉
                                    法  官  李  文  賢
上為正本係照原本作成。
如對本裁定抗告，須於本裁定送達後10日內向本院提出抗告狀（
須附繕本），並應繳納抗告費新台幣1千元。
中    華    民    國    99    年    10    月    13    日
                                    書記官  劉  清  洪

司法院資訊處製作；財團法人民間司法改革基金會備份。
